【裁判字號】    92,上易,2878
【裁判日期】    921119
【裁判案由】    詐欺
【裁判全文】
臺灣高等法院刑事判決                          九十二年度上易字第二八七八號
    上  訴  人
    即  被  告  乙○○
    選任辯護人  謝震武律師
                徐念懷律師
右上訴人，因詐欺案件，不服台灣台北地方法院，九十一年度易緝字第一八五號，中
華民國九十二年七月十四日第一審判決（起訴案號：台灣台北地方法院檢察署八十五
年度偵字第三三二六號）提起上訴，本院判決如左：
    主  文
原判決撤銷。
乙○○共同意圖為自己不法之所有，以詐術使人將本人之物交付，處有期徒刑陸月。
如易科罰金以參佰元折算壹日。
    事  實
一、乙○○旅居馬來西亞，自稱深曉靈異之事，民國八十四年九月二日，經由游佳洋
    之介紹，認識生活上遇詭異之事心生惶恐特別至馬來西亞之甲○○，認有機可趁
    ，於游佳洋、甲○○返台後，竟與游佳洋（另經原審判處有期徒刑三月，臺灣高
    等法院駁回上訴，並諭知緩刑三年確定）妻子果玲（未經起訴，現已離婚）共同
    基於意圖為自己不法之所有之犯意聯絡，於八十四年十月二十二日，由游佳洋打
    電話向甲○○佯稱乙○○說有狀況發生，要甲○○於翌日（即二十三日）上午十
    時至下午二時以前準備現金新臺幣（下同）九十三萬三千三百三十三元，以綠色
    的紙包好，前往臺北市○○路○段四一三號八樓之二乙○○住所內，放置於乙○
    ○所供奉之狐仙師桌上，乙○○會叫其妻交付一個紅紙包，經過二十一日後再取
    回款項，否則將有不測，一週內會死亡等情，致甲○○聞之信以為真，不知有詐
    ，乃於八十四年十月二十三日下午二時許，準備前開現金，以綠色紙包妥，由游
    佳洋陪同共赴臺市○○路○段上揭乙○○住所，放在乙○○住所之狐仙師桌前，
    乙○○妻子果玲則交付甲○○內包戒指一枚之紅色紙包一個。嗣後甲○○打電話
    至馬來西亞向乙○○要回前開給付之現金，乙○○一再拖延拒不交還，甲○○始
    知受騙。
二、案經甲○○訴由臺灣臺北地方法院檢察署檢察官偵查起訴。
    理  由
一、訊據被告乙○○矢口否認有右揭犯行，辯稱伊當時人在馬來西亞，游佳洋帶甲○
    ○到馬來西亞找伊說不能睡覺，伊告知不懂靈異之說，並建議甲○○去找醫師，
    因為隔天渠等二人就要回臺灣了，所以伊告訴甲○○如果還睡不著覺，可以找時
    間到伊住處去拜拜，精神有寄託，伊根本沒有拿甲○○交付之九十三萬三千三百
    三十三元，據伊事後問其妻果玲，果玲說沒有錢，但甲○○有從馬來西亞帶香煙
    一條給伊放在桌上云云，惟查：
    （一）右開犯罪事實，業據告訴人甲○○於偵查及原審審理時指訴綦詳，而其所
          述之經過情形，核與游佳洋於警詢及偵查中陳述八十四年十月二十二日伊
          有打電話轉告知甲○○有關乙○○要甲○○準備九十三萬三千三百三十三
          元，若不準備可能會出事之事。翌日伊並陪同甲○○至乙○○臺北市○○
          路住處，將錢擺放在桌上，由乙○○之太太果玲交付一紅色紙包，事後黃
          美連向乙○○要求返還上開金錢，乙○○未返還等情節相符，且經證人果
          玲證稱游佳洋與甲○○確實有至臺北市○○路住處，並有交付一包長形物
          品等語屬實，並有告訴人甲○○提出其臺北中小企業銀行北投分行000
          0000000000號活期存款八十四年十月二十三日存入九十三萬元
          後隨即提領九十萬元之存款憑條、取款憑條及歷史交易明細在卷可稽。
    （二）參諸告訴人提出被告不爭執之告訴人與游佳洋、果玲、被告之電話談話內
          容錄音帶，確有「游（即指游佳洋）：我跟妳（指告訴人甲○○）講這錢
          一定拿的回來，你不用擔心，只是說這種事情我們不是很清楚，即現在藍
          先生的意思是說你越急的話越是沒辦法，因為那個東西就越不讓你得逞．
          ．．．」（見八十四年十二月五日錄音譯文第三頁正面）；「黃（指告訴
          人甲○○）：那起碼你沒有像我一個晚上、一個晚上藍先生就突然講電話
          指示來叫我一定要湊足九十三萬三千三百三十三」、「游：那就是每個人
          的情況不一樣，可是你來的特別快」、「黃：那你看藍先生有沒有要你一
          個晚上叫你湊足九十三萬三千三百三十三？」、「游：可是那就是那個東
          西一定要你這樣做，那你像有的要的是色啊，有的要的是錢，．．．．」
          、「黃：那藍先生說錢可以拿回來對不對？」、「游：對！他說叫你不用
          擔心，這個錢一定是可以拿回來，他說你一定可以放心的」（見上開錄音
          譯文第六頁、第七頁）；「游：他（指乙○○）人很好啊．．．對啊對啊
          ，因為他這個人不會欠人家的．．．．．」（見上開錄音譯文第八頁）；
          「游：應該不會啊：因為我以前也是知道藍先生會有時候不接人家電話」
          （見八十四年十二月七日錄音譯文第一頁反面）；「游：有啊！那時候我
          就問，那時候你也是這樣子跟我講，那藍先生就講，說你也知道我的做事
          方法，他就說事情還沒有到那邊你就一直問我說什麼的話，他說他會無能
          為力啊．．．．」（見同錄音譯文第二頁正面）；「黃：那這個東西，．
          ．那個錢現在是在那裡呢？」、「藍：現在已經在這裡了」（見八十五年
          一月三日錄音譯文第一頁反面）；「黃：那藍先生那這次辦完那個錢錢可
          以．．那個九十三萬可以拿回來嗎？」、「藍：對啊，就是解決掉這件事
          情啊」、「會不會到時候又拿不回來？還要再又會這樣子不可以那樣不可
          以的」、「藍：不可能」、「黃：不可能嗎，因為我朋友一直想說過年快
          到了一直在跟我要錢」（見八十五年一月二十四日錄音譯文第三頁反面、
          第四頁）等語，有原審勘驗筆錄在卷可稽，足見告訴人甲○○確有交付被
          告現款九十三萬三千三百三十三元。並參酌證人果玲經檢察官詰問是否知
          道乙○○有第六感即通曉靈異這些事情、有無問被告通曉靈異的事情時，
          亦證述被告好像懂，但是很少說，是被告的朋友跟伊提的，被告有說他是
          與生俱來的等語（見原審九十二年二月二十六日訊問筆錄），而本件黃美
          連將該九十三萬三千三百三十三元放置在被告住處供奉狐仙之桌上，已據
          甲○○、游佳洋證述明確，甲○○、游佳洋至其住處用手拜拜後，果玲用
          紅紙包龍銀作為回禮，復經證人果玲證稱在卷，以上各節，均顯與靈異之
          事有關。
    （三）綜上所述，原審綜觀被告自承並不懂靈異之事，卻與游佳洋趁告訴人黃美
          連連遭詭異之事內心惶恐之際，佯稱甲○○須將九十三萬三千三百三十三
          元之現款放置於被告住處桌上，否則會遭受不測之無稽之事，使告訴人黃
          美連因之誤信為真，陷於錯誤，而將上開金額之金錢交付予被告前妻果玲
          ，事後游佳洋猶故稱被告會還錢，被告則一再拖延拒不還款，被告與游佳
          洋、果玲三人施用詐欺，使告訴人甲○○陷於錯誤而交付九十三萬三千三
          百三十三元，被告與游佳洋因之詐得該筆款項之事證明確，被告犯行堪予
          認定。
二、核被告所為，係犯刑法第三百三十九條第一項之詐欺取財罪。被告與游佳洋、果
    玲之間有犯意之聯絡及行為分擔，為共同正犯。
三、原審對被告論科固非無見，惟查：（一）被告妻子果玲雖未經起訴，本案扮演收
    受金錢之重要行為，原判決未認為共同正犯，難謂允當。（二）又被告已於九十
    二年十月二十日全額償還告訴人九十三萬三千三百三十三元，有和解契約在卷可
    稽，告訴人另具狀本院請求因本案出於誤會毋庸追訴，足證被告犯罪後之態度良
    好，原判決未及斟酌，均有未當。被告上訴否認犯罪雖無可採，然原判決既有可
    議，自無可維持，應予撤銷改判，爰審酌被告以靈異之說詐取告訴人之錢財，對
    被害人身心、財產所生之損害，於原審理中始終否認犯罪之態度等一切情狀，爰
    量處如主文第二項所示之刑。又刑法第四十一條於九十年一月四日修正，同年月
    十日經公布施行，凡犯最重本刑為五年以下有期徒刑以下刑之罪，而受六個月以
    下有期徒刑或拘役之宣告，已得易科罰金。比較新舊法，自以新法有利於被告，
    爰依法諭知易科罰金之折算標準示懲。
據上論斷，應依刑事訴訟法第三百六十九條第一項前段、第三百六十四條、第二百九
十九條第一項前段，刑法第二十八條、第三百三十九條第一項、第二條第一項前段，
修正刑法第四十一條第一項，罰金罰鍰提高標準條例第一條前段、第二條，判決如主
文。
本案經檢察官吳國南到庭執行職務。
中      華      民      國    九十二    年     十一     月     十九     日
                              臺灣高等法院刑事第十八庭
                                  審判長法  官  吳      敦
                                        法  官  劉  慧  芬
                                        法  官  吳  明  峰
右正本證明與原本無異。
不得上訴。
                                        書記官  李  華  安
中      華      民      國    九十二    年     十一     月     二十     日
附錄本案論罪科刑法條：
刑法第三百三十九條：
意圖為自己或第三人不法之所有，以詐術使人將本人或第三人之物交付者，處五年以
下有期徒刑、拘役或科或併科一千元以下罰金。
以前項方法得財產上不法之利益或使第三人得之者亦同。
前二項之未遂犯罰之。


司法院資訊處製作；財團法人民間司法改革基金會備份。
